臺灣基隆地方法院刑事判決　　　　　　　 99年度易字第473號
公　訴　人　臺灣基隆地方法院檢察署檢察官
被　　　告　林亞樹
上列被告因竊盜案件，經檢察官提起公訴（99年度偵字第297 號
、第1349號），本院判決如下︰
    主  文
林亞樹共同竊盜，累犯，處拘役伍拾日，如易科罰金，以新台幣
壹仟元折算壹日。
其餘被訴加重竊盜部分無罪。
    事  實
一、林亞樹曾因犯麻醉藥品管理條例案件，經本院以85年度訴字
    第41號判處非法吸用化學合成麻醉藥品部分有期徒刑6 月、
    非法販賣化學合成麻醉藥品部分有期徒刑2 年7 月，經臺灣
    高等法院以85年度上訴字第2981號駁回上訴，非法吸用化學
    合成麻醉藥品部分即告確定，嗣經最高法院就非法販賣化學
    合成麻醉藥品部分撤銷發回更審，經臺灣高等法院以86年度
    上更一字第182 號判處有期徒刑5 年6 月，並經最高法院以
    90年度台上字第7046號駁回上訴而確定，前開2 罪嗣經臺灣
    高等法院以90年度聲字第2804號裁定應執行刑有期徒刑5 年
    10月確定，刑期自民國91年2 月26日起算，於93年9 月23日
    假釋出監，96年4 月20日假釋期滿未經撤銷，未執行之刑，
    以已執行論。
二、林亞樹與李冠賢（另由檢察官偵辦中）共同基於意圖為自己
    不法所有之犯意聯絡，於99年1 月5 日23時13分許，由林亞
    樹持其向友人所借用之鋁梯1 只，與李冠賢一同前往林源昌
    所經營、位於基隆市○○區○○路1 段252 號之永昌輪胎行
    ，林亞樹將鋁梯放置在永昌輪胎行前方騎樓上，李冠賢則攀
    爬上鋁梯，以徒手將林源昌所有之監視錄影器鏡頭1 組拆下
    而竊取之，得手後林亞樹與李冠賢旋離開現場。嗣林源昌於
    99年1 月6 日8 時30分許發覺監視錄影器鏡頭遭竊，遂報警
    處理，經警調閱附近之監視錄影帶，而循線查獲林亞樹。
三、案經基隆市警察局第四分局報告臺灣基隆地方法院檢察署檢
    察官偵查起訴。
    理  由
壹、證據能力部分：
一、按被告以外之人於審判外之言詞或書面陳述，除法律有規定
    者外，不得作為證據，刑事訴訟法第159 條第1 項定有明文
    。本件證人李冠賢於警詢時所為之陳述，乃屬被告以外之人
    於審判外之陳述，被告於準備程序中爭執此部分證據之證據
    能力（見本院卷第17頁），而公訴人就證人李冠賢於警詢時
    之陳述，並未釋明上開證述有何與刑事訴訟法所定傳聞法則
    例外取得證據能力之特別要件相合，是證人李冠賢於警詢時
    之陳述，應無證據能力。
二、次按被告以外之人於審判外之陳述，雖不符刑事訴訟法第15
    9 條之1 至第159 條之4 之規定，而經當事人於審判程序同
    意作為證據，法院審酌該言詞陳述或書面陳述作成時之情況
    ，認為適當者，亦得為證據；另當事人、代理人或辯護人於
    法院調查證據時，知有第159 條第1 項不得為證據之情形，
    而未於言詞辯論終結前聲明異議者，視為有前項之同意，刑
    事訴訟法第159 條之5 定有明文。查本案下列所引用之供述
    證據及非供述證據，經本院依法踐行調查證據程序，檢察官
    、被告均不爭執各該證據之證據能力，且亦查無依法應排除
    其證據能力之情形，本院審酌上開證據資料製作時之情況，
    尚無違法不當及證明力明顯過低之瑕疵，亦認為以之作為證
    據應屬適當，是依刑事訴訟法第159 條之4 、第159 條之5
    規定意旨，後述所引用證據之證據能力均無疑義，先予敘明
    。
貳、有罪部分：
一、訊據被告林亞樹於本院審理時坦承前開竊盜犯行不諱（見本
    院卷第60頁），復經被害人林源昌於偵查中指述明確（見99
    年度偵字第297 號偵查卷第141 、142 頁），復有監視錄影
    帶翻拍光碟1 片、本院勘驗該翻拍光碟之勘驗筆錄、翻拍照
    片可資佐證（見99年度偵字第1349號偵查卷第14至22頁、本
    院卷第59頁），堪認被告前開自白與事實相符，堪以採信。
    本件事證明確，被告犯行堪以認定，應予依法論科。
二、核被告林亞樹所為，係犯刑法第320 條第1 項之竊盜罪。被
    告與李冠賢間有犯意聯絡與行為分擔，應論以共同正犯。查
    被告有如事實欄一所載之犯罪科刑及執行情形，有臺灣高等
    法院被告前案紀錄表在卷可按，其於受有期徒刑之執行完畢
    後，5 年內故意再犯本件有期徒刑以上之罪，為累犯，應依
    刑法第47條第1 項之規定加重其刑。爰審酌被告正值青壯，
    不思循正途獲取報酬，卻竊取他人財物，所為殊不足取，惟
    念其犯後坦認犯行，被害人所受損害非鉅，兼衡其素行、智
    識程度等一切情狀，量處如主文所示之刑，並諭知易科罰金
    之折算標準，以資懲儆。
參、無罪部分：
一、公訴意旨略以：被告林亞樹與李冠賢共同基於意圖為自己不
    法所有之犯意聯絡，於99年1 月7 日凌晨某時，一同前往基
    隆市○○區○○路116 巷3 弄7 號振發造船廠，破壞大門鎖
    頭之安全設備，進入廠區內，在廠區廣場上竊取小型快艇1
    艘、紅檜木材10支，在廠區倉庫內竊取船用推進器（螺旋槳
    ）2 個，得手後載往基隆市○○路125 號旁空地藏放。同日
    中午，李冠賢、林亞樹僱請不知情之貨車司機鄭明坤，駕駛
    車牌號碼315-ZA號營業用大貨車前往崇德路上址，載運上揭
    推進器及木材，往高速公路方向行駛，在基隆市○○○路37
    號前為警攔檢而查獲。因認被告涉犯刑法第321 條第1 項第
    2 款之加重竊盜罪嫌云云。
二、按犯罪事實應依證據認定之，無證據不得認定犯罪事實；不
    能證明被告犯罪者，應諭知無罪之判決，刑事訴訟法第154
    條第2 項、第301 條第1 項，分別定有明文。又刑事訴訟法
    上所謂認定犯罪事實之證據，係指足以認定被告確有犯罪行
    為之積極證據而言，如未能發現相當證據或證據不足以證明
    ，自不能以推測或擬制之方法，以為裁判基礎。而認定不利
    於被告之事實，須依積極證據，苟積極證據不足為不利被告
    之認定，若證據資料在經驗科學上或論理法則上尚有對被告
    較為有利之存疑，而無從依其他客觀方法排除此項合理之可
    疑，即不得以此資料作為斷罪之基礎。且刑事訴訟制度受「
    倘有懷疑，則從被告之利益為解釋」、「被告應被推定為無
    罪」之原則所支配，故得為訴訟上之證明者，無論為直接或
    間接證據，須客觀上於一般人均不致有所懷疑而達於確信之
    程度者，始可據為有罪之認定，倘其證明尚未達於「確信」
    之程度，而有合理可疑存在時，即難據以為被告不利之認定
    。
三、本件公訴人認被告涉犯前開加重竊盜罪嫌，無非係以證人李
    冠賢之證述、被害人林宜得之指述，及被告與李冠賢於99年
    1 月7 日16時許，在基隆市○○○路37號前為警查獲時，車
    上載有木材1 批及螺旋槳2 個，嗣警員在基隆市○○路125
    號旁空地及崇德路236 號旁空地起獲木材1 批、小型快艇1
    艘（含螺旋槳2 個），為其主要論據。訊據被告林亞樹堅決
    否認有前開加重竊盜犯行，略以：99年1 月7 日當天李冠賢
    、陳瑞和雖有找伊一起去振發造船廠，但伊上車約1 分鐘就
    下車了，並沒有跟他們一起去振發造船廠。警員所查獲的木
    材，其中有2 支是伊在海邊撿來的，伊找李冠賢幫忙出售，
    被警查獲時伊是要跟李冠賢一起載木材去苗栗三義一帶賣等
    語，資為抗辯。
四、經查：
  (一)證人李冠賢於偵查中結證稱：伊去吊木頭，伊以為那是漂流
    木，因為市政府有發公文，准許民眾撿拾漂流木到1 月6 日
    ，伊沒有進去振發造船廠；除萬里那次外，都與林亞樹一起
    去；朋友給伊1 張市府公文，載明可去海邊撿拾漂流木，伊
    才和林亞樹一起去撿，從去年10月中開始，至被查獲止，有
    去過和平島等地撿，撿到後，好點的木頭自己磨好後留在家
    中，大一點的可以賣，有賣到三義去，第一次賣新台幣（下
    同）5 萬元，第二次賣2 萬元，林亞樹第一次分到6 千元，
    第二次分到5 千元，本次被查獲，也是準備運木頭去賣，其
    中3 支是林亞樹的，6 支是小林的等語（見99年度偵字第29
    7 號偵查卷第93頁），其於本院審理時則結證稱：伊沒有進
    去振發造船廠，是「小林」及陳瑞和進去的，林亞樹是跟伊
    一起去和平島橋下要去吊木頭。警方後來在空地找到的小艇
    及2 組螺旋槳，都不是伊和林亞樹搬的，那是「小林」及陳
    瑞和吊回來的等語（見本院卷第44頁），是證人李冠賢於偵
    查及本院審理時均否認其於99年1 月7 日凌晨曾進入振發造
    船廠內竊取被害人林宜得所有之木材10支、小型快艇1 艘及
    螺旋槳2 個，自難僅憑證人李冠賢於偵查中證稱：除萬里那
    次外，都與林亞樹一起去等語，即推論被告確曾於99年1 月
    7 日凌晨，至振發造船廠竊取被害人林宜得所有之木材10支
    、小型快艇1 艘及螺旋槳2 個。
  (二)被告與李冠賢於99年1 月7 日16時許，在基隆市○○○路37
    號前為警查獲時，車牌號碼315-ZA號營業用大貨車上載有木
    材1 批及螺旋槳2 個，嗣警員在基隆市○○路125 號旁空地
    及崇德路236 號旁空地起獲木材1 批、小型快艇1 艘，而被
    害人林宜得雖指稱：警員查獲之小型快艇1 艘、螺旋槳2 個
    是伊的，木材中有10支是伊的，其他不是伊的等語（見99年
    度偵字第297 號偵查卷第24頁、第139 頁），並有贓物認領
    保管單1 紙在卷可稽（見99年度偵字第297 號偵查卷第61頁
    ），然證人李冠賢於偵查及本院審理時結證稱：小艇及螺旋
    槳是「小林」及陳瑞和吊回來的，99年1 月7 日那天，陳瑞
    和、「小林」要去三義賣木頭，要請伊的卡車幫他們載，但
    伊的卡車太小，無法載那麼多支木頭，陳瑞和就叫伊幫他叫
    1 部大一點的卡車，伊就幫他叫1 台21噸的大卡車，卡車司
    機是鄭明坤，鄭明坤在吊時，陳瑞和、「小林」及林亞樹都
    有在場，林亞樹之所以在場，是因為他有2 支木頭也要跟著
    車子一起載走；伊之前把木材賣到三義去，第一次賣5 萬元
    ，第二次賣2 萬元，林亞樹第一次分到6 千元，第二次分到
    5 千元，本次被查獲，也是準備運木頭去賣等語（見99年度
    偵字第297 號偵查卷第93頁、本院卷第45、46頁），證人鄭
    明坤於警詢中亦證稱：李冠賢於99年1 月7 日中午12時43分
    打電話向伊叫車，說要承載木材到苗栗縣三義鄉，雙方言明
    車資8,000 元；伊總共幫李冠賢載過3 次貨物，1 次是98年
    11月初，第2 次是98年12月初，第3 次是今天等語（見99年
    度偵字第297 號偵查卷第46、47頁），此與被告所稱：李冠
    賢以8,000 元委由鄭明坤駕駛車牌號碼315-ZA號營業用大貨
    車前往基隆市○○區○○路236 號、125 號對面空地裝載木
    材1 批及螺旋槳2 個，車上有2 支木材是伊日前在海邊撿拾
    的，因為李冠賢要將木材載運到苗栗三義一帶販賣，所以伊
    的2 支木材才會一起放在315-ZA號大貨車上。伊和李冠賢撿
    來的木材有拿去三義賣過2 次，被查獲這次是要賣第3 次，
    伊第1 次分到6 千元，第2 次分到5 千元，伊懷疑李冠賢吞
    掉伊的錢，所以這次伊才要和李冠賢一同前往三義賣木材等
    語（見99年度偵字第297 號偵查卷第11至13頁），互核相符
    ，是警員於99年1 月7 日16時許查獲車牌號碼315-ZA號營業
    用大貨車上載有木材、螺旋槳等物時，被告林亞樹雖與李冠
    賢一同在場，然該大貨車上所載運之木材並非全係被害人林
    宜得所有，此經被害人林宜得陳明在卷，證人李冠賢亦證稱
    係伊以8,000 元之代價委由證人鄭明坤駕駛車牌號碼315-ZA
    號營業用大貨車載運前開物品，其中2 支木材為被告所有，
    被告因欲委由李冠賢將其所有之該2 支木材一同載往苗栗三
    義一帶販售，故隨車一同前往，是尚難僅憑警員查獲車牌號
    碼315-ZA號營業用大貨車上載有被害人林宜得失竊之木材、
    螺旋槳等物時，被告與李冠賢一同在場，即遽認被告確有竊
    取被害人林宜得所有之木材10支、小型快艇1 艘及螺旋槳2
    個之犯行。
五、綜上所述，本件依公訴人所提證據資料，尚無從使本院確信
    被告有於99年1 月7 日凌晨某時，在基隆市○○區○○路11
    6 巷3 弄7 號振發造船廠內，竊取小型快艇1 艘、螺旋槳2
    個及木材10支之犯行。此外，復查無其他積極證據，足認被
    告有公訴人所指之前開加重竊盜犯行，揆諸上開說明，此部
    分自應為被告無罪之諭知。
據上論斷，應依刑事訴訟法第284 條之1 、第299 條第1 項前段
、第301 條第1 項，刑法第28條、第320 條第1 項、第47條第1
項、第41條笫1 項前段，刑法施行法第1 條之1 ，判決如主文。
本案經檢察官王亞樵到庭執行職務。
中    華    民    國  100     年    1     月    25    日
                  刑事第五庭法  官    蔡和憲
上正本證明與原本無異
對於本件判決如有不服，應於收受送達後10日內向本院提出上訴
書狀，上訴於臺灣高等法院，并按他造當事之人數附具繕本。
中    華    民    國   100    年    1     月    25    日
                            書記官    翁其良
論罪法條：
中華民國刑法第320條
（普通竊盜罪、竊佔罪）
意圖為自己或第三人不法之所有，而竊取他人之動產者，為竊盜
罪，處5  年以下有期徒刑、拘役或 5 百元以下罰金。
意圖為自己或第三人不法之利益，而竊佔他人之不動產者，依前
項之規定處斷。
前二項之未遂犯罰之。